【裁判字號】    97,抗,666
【裁判日期】    970630
【裁判案由】    聲請裁定沒收違禁物
【裁判全文】
臺灣高等法院臺中分院刑事裁定           97年度抗字第666號
抗  告  人  臺灣彰化地方法院檢察署檢察官
被      告  甲○○
上列抗告人即聲請人因聲請裁定沒收違禁物案件，不服臺灣彰化
地方法院97聲字第714號，中華民國97年4月30日裁定，提起抗告
，本院裁定如下：
    主  文
抗告駁回。
    理  由
一、檢察官抗告意旨略以：(一)按「犯商標法第81、82條之罪所製
    造、販賣、陳列、輸出或輸入之商品，或所提供於服務使用
    之物品或文書，不問屬於犯人與否，沒收之。」商標法第83
    條定有明文。(二)修正前刑法第56條之連續犯規定業經刪除，
    即修正後之刑法已無連續犯得論以裁判上一罪之情形，參照
    該修正條文之立法理由：「至連續犯廢除後，對於部分習慣
    犯，例如竊盜、吸毒等犯罪，是否會因適用數罪併罰而使刑
    罰過重產生不合理之現象一節，在實務上應可參考德、日等
    國之經驗，委由學界及實務以補充解釋之方式，發展接續犯
    之概念，對於合乎『接續犯』或『包括的一罪』之情形，認
    為構成單一之犯罪，以限縮數罪併罰之範圍，用以解決上述
    問題。」等語，則依前揭修法意旨，於修正刑法施行後，自
    應重新檢討「接續犯」、「包括的一罪」之概念，其中屬包
    括一罪概念中之「集合犯」，係立法者在犯罪構成要件所描
    述及預設之該當行為，本身即具有不斷反覆實施之特性，而
    是否為集合犯之判斷標準，其一類型係從法條文義即可得知
    ，如「收集」國防機密罪、「收集」偽造通用貨幣罪，由法
    條所規定「收集」之文義，即知「收集」之行為具有不斷實
    施之特性；另一集合犯之類型，則係由構成要件規範目的與
    日常生活經驗之典型違犯型態加以判斷者（見林鈺雄著「跨
    連新舊法之施用毒品行為—兼論行為單數與集合犯、接續犯
    概念之比較」，刊載於臺灣本土法學雜誌、第84期、141 頁
    以下）。復按刑事法若干犯罪行為態樣，本質上原具有反覆
    、延續實行之特徵，立法時既予特別歸類，定為犯罪構成要
    件之行為要素，則行為人基於概括之犯意，在密切接近之一
    定時、地持續實行之複次行為，倘依社會通念，於客觀上認
    為符合一個反覆、延續性之行為觀念者，於刑法評價上，即
    應僅成立一罪。學理上所稱「集合犯」之職業性，營業性或
    收集性等具有重複特質之犯罪均屬之，例如經營、從事業務
    、收集、販賣、製造、散布等行為概念者（參照最高法院95
    年台上字第1079號判決、同院95年台上字第3937號判決、同
    院95年台上字第4686號判決）。(三)本件法務部調查局、臺中
    縣調查站移送意旨略以：被告甲○○自民國（下同）93年間
    某日起，在彰化縣彰化市○○街95、97號開設「欣醇股份有
    限公司」（下稱欣醇公司），以產銷「臺灣頂級紅」、「醉
    香醇紅」高梁酒牟利，該等酒品玻璃瓶之外部包裝貼紙，使
    用近似臺灣菸酒股份有限公司所產銷獲經濟部智慧財產局商
    標註冊專用權之「臺灣紅玉山」高梁酒商標圖形，有致使消
    費者混淆誤認之虞，嗣於96年5月9為警查獲。本件被告多次
    陳列擺設仿冒商標商品以販售予不特定之人，以資營利，同
    時明知係侵害著作財產權之重製物而散布，其行為具有不斷
    反覆實施之特性，係屬集合犯行為，均應論以一罪。而被告
    業因同一犯罪行為，經臺灣彰化地方法院於95年l月6日，以
    94年度易字第1376號判決有期徒刑5月，緩刑2年確定在案（
    下稱前案），有判決書及本署刑案資料查註紀錄表在卷足憑
    。本件被告所為既與上開判決所處罰之犯罪行為，係屬同一
    行為，核為同一案件，應為前案確定判決效力之所及，自不
    得再行追訴，應依刑事訴訟法第252條第l款為不起訴處分。
    然本案扣案物未及於前案中併宣告沒收，且係被告所有供犯
    商標法第81、82條之罪所製造販賣之商品及物品，應依商標
    法第83條之規定不問屬於犯人與否，沒收之，參照刑法第38
    條第2項：「前項第1款之物（違禁物），不問屬於犯罪行為
    人與否，沒收之。」之規定，其立法例相同，故應做相同之
    處理。且本件若為沒收上開物品，而故為起訴，依刑事訴訟
    法第302條第l款之規定，定遭法院諭知免訴之判決。被告既
    係因同一犯罪行為，經台灣彰化地方法院於95年l月6日，以
    94年度易字第1376號判決有期徙刑5月，緩刑2年確定在案，
    亦非無主刑可言。再者，原審駁回沒收之聲請，並諭知扣案
    物品應由檢察官另行處理之，然法條規定既係「不問屬於犯
    人與否，沒收之」，當無發還予被告之裁量餘地，則檢察官
    非惟不能為沒收之處分命令，於被告聲請發還時，亦無理由
    不予發還，然若發還，反倒與立法意旨相違，是原審所謂另
    行處理，究係何指尚屬不明，爰依法提起抗告請求撤銷發回
    ，更為適當合法裁定云云。
二、按商標法第83條：「犯前二條之罪所製造、販賣、陳列、輸
    出或輸入之商品，或所提供於服務使用之物品或文書，不問
    屬於犯人與否，沒收之。」該條文雖是刑法沒收之特別規定
    ，但仿冒商標之商品，並非違禁物，單純持有者亦不構成犯
    罪，必須是商標法第81條之「使用」行為，第82條之「販賣
    、意圖販賣而陳列、輸出或輸入」行為才構成犯罪。依據從
    刑附屬於主刑之原則，本案既無宣告主刑，自不能單獨宣告
    沒收（從刑），此與違禁物得單獨宣告沒收之情形不同。故
    原裁定以檢察官之聲請為無理由，駁回沒收之聲請，本院經
    核並無不合，檢察官之抗告為無理由，應予駁回。
三、據上論斷，應依刑事訴訟法第412條，裁定如主文。
中    華    民    國    97    年    6    月    30    日
            刑事第十庭    審判長法  官  林  照  明
                                法  官  林  欽  章
                                法  官  蔡  名  曜
上列正本證明與原本無異。
不得抗告。
                                書記官  劉  恒  宏
中    華    民    國    97    年    7     月    4     日


司法院資訊處製作；財團法人民間司法改革基金會備份。
